臺灣板橋地方法院刑事判決　　　　　　　　94年度易字第18號
公　訴　人　臺灣板橋地方法院檢察署檢察官
被　　　告　甲○○
上列被告因詐欺等案件，經檢察官提起公訴（93年度偵字第1976
1 號），被告於準備程序對被訴事實為有罪之陳述，本院合議庭
裁定由受命法官獨任進行簡式審判程序，本院判決如下：
    主  文
甲○○幫助洗錢，處有期徒刑月，如易科罰金，以佰元折算
壹日。
所得財物新臺幣貳仟元沒收，如全部或一部不能沒收時，以其財
產抵償之。
　  事  實
一、甲○○於民國90年12月初某日，自報紙分類廣告得知有人收
    購金融機關帳戶存摺與提款卡，其能預見轉讓金融機構帳戶
    之存褶與提款卡供他人使用，將供用於幫助掩飾或隱匿因他
    人犯常業詐欺罪所得財物或財產上利益，遂行常業詐欺之犯
    行，然為貪圖小利，仍不違背其本意，竟基於幫助洗錢之犯
    意，先在臺北縣板橋市○○○路41號台新國際商業銀行板南
    分行（以下簡稱台新銀行板南分行），開設戶名為其本人，
    帳號000000000000000號帳戶，取得上開帳
    戶之存摺一本與提款卡一枚。其繼以前開報紙所登載之聯絡
    方法與收購存摺之人約定交易之時地後，於90年12月初某日
    依約至臺北縣板橋市○○路上某家網路咖啡店，交付前開帳
    戶之存摺一本與提款卡一枚予大約三、四十歲之不知名男子
    ，該名男子則給予甲○○新臺幣（下同）二千元之金額，作
    為購買上開存摺一本與提款卡一枚等物之代價。前開不詳姓
    名之成年男子自甲○○處取得該等存摺一本與提款卡一枚等
    物後，即以前開帳戶供作為隱匿他人重大犯罪所得財物之用
    。該集團係以電話假藉國稅局人員辦理退稅之方式，詐騙乙
    ○○於92年5 月27日匯款九萬九千九百八十二元至甲○○前
    開台新銀行板南分行之帳戶內，掩飾其等犯常業詐欺之重大
    犯罪所得財物。嗣乙○○匯款後發覺有異報警，始為警循線
    查悉上情。
二、案經被害人乙○○告訴高雄縣政府警察局報由臺灣高雄地方
    法院檢察署檢察官呈請臺灣高等法院檢察署移轉臺灣嘉義地
    方法院檢察署檢察官再呈請臺臺灣高等法院檢察署移轉至臺
    灣板橋地方法院檢察署檢察官偵查起訴。
    理  由
一、本案被告甲○○所犯係死刑、無期徒刑、最輕本刑為三年以
    上有期徒以外之罪，且不屬於高等法院管轄第一審案件；於
    準備程序中，被告已就被訴事實為有罪之陳述，由審判長告
    知被告簡式審判程序之旨，並聽取公訴人及被告之意見後，
    依刑事訴訟法第273 條之1 第1 項規定，經本院合議庭裁定
    進行簡式審判程序，合先敘明。
二、訊據被告甲○○對於右揭犯罪事實均坦承不諱。再被告所販
    賣予上開不詳姓名男子之前開台新銀行板南分行，帳號00
    0000000000000號帳號之存摺一本與提款卡一
    枚之帳戶，確係被告所開戶，該帳戶係被告所有等情，此有
    卷附台新銀行板南分行函送之前開帳戶電腦建檔開戶資料可
    稽（見高雄縣警察局刑事偵查卷宗）。況詐騙集團如何以電
    話假藉國稅局人員辦理退稅之方式，詐騙告訴人乙○○於92
    年5 月27日匯款九萬九千九百八十二元至被告前開台新銀行
    板南分行之帳戶內，嗣告訴人匯款後發覺有異報警，始為警
    循線查悉上情等情，業經告訴人在警詢中證述明確（見高雄
    縣警察局刑事偵查卷宗）。此外，告訴人曾匯款九萬九千九
    百八十二元至被告前開台新銀行板南分行之帳戶等情，亦有
    該銀行函送之前開帳戶存提款明細表在卷足憑（見高雄縣警
    察局刑事偵查卷宗）。稽諸前揭事證，本案事證明確，被告
    犯行堪以認定，應予依法論科。
三、查取得被告所交付前開存摺與提款卡之不詳姓名成年人顯係
    恃詐欺維生，以電話假藉國稅局人員辦理退稅之方式，詐騙
    被害人匯款，則該等集團應係以詐欺為常業，被告以幫助洗
    錢之意思，提供帳戶予上開不詳姓名成年人掩飾隱匿常業詐
    欺罪所得財物，即屬幫助洗錢。又被告犯罪後，洗錢防制法
    業於92年2 月8 日修正公布生效，於92年8 月8 日開始施行
    ，依修正後之洗錢防制法第2 條第2 款、第3 條第1 項第5
    款、第9 條第2 項之規定，掩飾他人因重大犯罪所得財物，
    係處「七年以下有期徒刑，得併科新臺幣五百萬元以下罰金
    」；然修正前之洗錢防制法就上開犯行，僅係規定處「五年
    以下有期徒刑，得併科新臺幣三百萬元以下罰金」；比較新
    舊法結果，以裁判前之法律即舊法有利於被告，依刑法第2
    條第1 項但書之規定，應適用修正前之洗錢防制法之規定，
    即被告提供帳戶掩飾隱匿他人常業詐欺罪所得財物，係犯刑
    法第30條第1 項、修正前之洗錢防制法第9 條第1 項之幫助
    洗錢罪。被告以幫助之意思，提供帳戶掩飾隱匿他人常業詐
    欺罪所得財物，係屬幫助犯，應依刑法第30條第2 項之規定
    ，論以洗錢罪之幫助犯，並減輕其刑。又被告在偵審中自白
    犯行，亦應依修正前之洗錢防制法第9 條第4 項規定遞減輕
    其刑。爰審酌被告為貪圖私利，出售存摺及提款卡予不法詐
    欺集團牟利，非但增加被害人尋求救濟之困難，亦使不法詐
    欺集團得以順利掩飾其常業詐欺所得之財物，且被告自承並
    無資力得以賠償告訴人之損失等語（見本院94年2 月3 日準
    備程序筆錄），然被告犯罪後業已坦承全部犯行，甚有悔意
    ，且被告具體請求本院判處其有期徒刑三月，而公訴人對於
    本院判處被告之刑度為何並無意見等一切情狀，量處如主文
    所示之刑，並諭知如易科罰金之折算標準，以資懲儆。
四、被告出售前開台新銀行板南分行存摺一本及提款卡一枚等物
    ，所得之現金共二千元，係犯洗錢罪所得之財物，應依修正
    前洗錢防制法第十二條第一項之規定宣告沒收，如全部或一
    部不能沒收時，應以其財產抵償。
五、公訴意旨另以：被告甲○○前揭犯行，亦涉犯刑法第30條第
    1 項、第340 條之幫助常業詐欺罪嫌。惟按幫助犯除須對於
    其實施之幫助行為予以認識外，尚須對正犯所實施之構成要
    件行為有所認識或預見，始克相當。經查，本件被告將其前
    開帳戶存摺與提款卡等物，交予不詳姓名之成年男子使用，
    依該等帳戶係供作「存、提款」及「匯款」之使用特性，被
    告僅可能預見上開帳戶係供作他人掩飾或隱匿重大犯罪所得
    款項之用，實無法認識前開詐欺集團成員所實施之常業詐欺
    犯行，其態樣及內容究屬如何；亦即被告尚無從認識或預見
    該詐欺集團成員之正犯所為之常業詐欺犯行之構成要件行為
    ，自不能以常業詐欺罪之幫助犯相繩。此外，復查無其他積
    極證據足認被告有何幫助常業詐欺之犯行；不能證明被告有
    此部分犯罪，原應諭知無罪之判決，惟公訴意旨認此部分與
    被告前開經論罪科刑之幫助洗錢犯行部分，有想像競合犯之
    裁判上一罪關係，爰不另為無罪之諭知，附此說明。
據上論斷，應依刑事訴訟法第299 條第1 項前段、第273 條之1
第1 項，修正前洗錢防制法第9 條第1 項、第4 項、第12條第1
項，刑法第11條前段、第2 條第1 項但書、第30條第1 項、第2
項、第41條第1 項前段，罰金罰鍰提高標準條例第二條，判決如
主文。
本案經檢察官楊仲農到庭執行職務。
中　　華　　民　　國　　94　　年　　2 　　月　　17　　日
                刑事第七庭   法  官  許必奇
以上正本證明與原本無異。
如不服本判決，應於判決送達後10日內，向本院提出上訴狀。
                             書記官　金和國
中　　華　　民　　國　　94　　年　　2 　　月　　17　　日
附錄：修正前洗錢防制法第9 條第1 項。
修正前洗錢防制法第9條第1項：
犯第二條第一款之罪者，處五年以下有期徒刑，得併科新臺幣三
百萬元以下罰金。
